臺灣高雄地方法院交通事件裁定　　　　99年度交聲字第2581號
原處分機關　高雄市政府交通局
法定代理人　王國材
異　議　人　詹榮聰
上列異議人即受處分人因違反道路交通管理處罰條例案件，對於
高雄市政府交通局民國99年8 月23日所為之處分（原處分案號：
高市交裁32-BBA509059號），聲明異議，本院裁定如下：
    主  文
異議駁回。
    理  由
一、原處分意旨略以：異議人即受處分人詹榮聰（下稱異議人）
    於民國99年2 月19日上午10時許，駕駛車牌號碼4311-XC 號
    自用一般小客車，行經高雄市○○路創新公園前，因行車速
    度超過規定之最高時速20公里以上未滿40公里，為警依據採
    證照片逕行舉發，依道路交通管理處罰條例第40條規定，裁
    處罰鍰新臺幣（下同）1,800 元，並依同條例第63條第1 項
    規定，記違規點數1 點等情。
二、異議意旨則以：本件異議人於上揭時、地，行駛於內線車道
    ，因聞後方救護車警笛聲響，見救護車由外線車道轉入異議
    人行駛之內線車道（因外線車道之車輛未讓道），在考量救
    人第一，且當時路況係下雨之情況，為讓道予異議人車輛後
    方之救護車，並避免與外線車道未讓道予救護車之車輛發生
    事故，異議人需加速到安全距離方可讓道，此係依道路交通
    安全規則第101 條第2 項規定，異議人所為最適當之讓道。
    又當日雖無救護車違規之採證照片，然於異議人車輛後方之
    救護車，加速時間和距離到達測速區是否超速，有待確認。
    且依高速公路管制規則第6 條規定，交通大隊所依照片採無
    救護車影像，實屬正常，尚不得因無救護車違規照片，即認
    異議人所述不實。異議人實係因依法對救護車為最適當之讓
    道而超速，應不得對異議人裁罰等語。
三、按行車速度依速限標誌或標線之規定；汽車駕駛人，行車速
    度，超過規定之最高時速，或低於規定之最低時速者，除有
    第43條第1 項第2 款情形外，處1,200 元以上2,400 元以下
    罰鍰；另汽車駕駛人違反第40條規定者，並記違規點數1 點
    ，道路交通安全規則第93條第1 項，道路交通管理處罰條例
    第40條第1 項、第63條第1 項第1 款分別定有明文。
四、經查：
  (一)異議人於99年2  月19日上午10時許，駕駛車牌號碼4311-XC
    號自用一般小客車，行經高雄市○○區○○路創新公園前，
    因行車速度超過規定之最高時速20公里以上未滿40公里，為
    警逕行舉發，依道路交通管理處罰條例第40條規定，裁處罰
    鍰1,800 元，並依同條例第63條第1 項第1 款規定，記違規
    點數1 點之事實，有舉發違反道路交通管理事件通知單、裁
    決書及舉發照片在卷可佐，亦為異議人所不爭執，上揭事實
    ，足堪認定。
  (二)異議人雖以前詞置辯，惟高雄市政府警察局交通警察大隊
    於99年2 月19日上午9 時至11時，在高雄市○○區○○路創
    新公園前路口，確無發現救護車超速違規情事；且高雄市政
    府消防局於同日上午10時許，該時段、路段並無救護車執行
    相關救護勤務紀錄之紀錄等情，有高雄市政府警察局交通警
    察大隊100 年2 月16日高市警交逕自第1000004763號函、高
    雄市政府消防局100 年3 月13日高市消防護字第1000007533
    號函在卷可稽。又如依異議人所述，救護車係因外線車道之
    車輛未讓道，始駛入內線車道，致異議人有讓道之必要而加
    速行駛之情屬實，異議人所述之救護車，應係緊隨異議人車
    輛行駛，且救護車之車速亦應非慢，並不受高速公路管制規
    則第6 條兩車間行車安全距離之限制。然異議人於上揭時、
    地超速駕駛遭取締時，包含對向車道在內，僅有異議人一部
    自小客車入鏡；且該創新路路段，除內線、外線車道外，亦
    有路肩可供通行，亦有採證照片附卷可按。且該路段既有路
    肩，救護車得利用路肩執行任務，則衡情救護車為盡速救治
    病患，亦無理由捨路肩而與一般小客車爭道之理。是異議人
    於上揭時、地超速，是否係因讓道救護車所致，尚非無疑。
    又按汽車駕駛人聞有消防車、救護車、警備車、工程救險
    車等之警號時，不論來自何方，均應立即避讓，道路交通管
    理處罰條例第45條第11款、道路交通安全規則第101  條第6
    款前段均有明文。而此等規定所指之「避讓」，以維護駕駛
    人自身與其他用路人安全之立法意旨而言，應係指打方向燈
    並減速靠邊，以利緊急車輛通行；即使避讓救護車，仍應減
    速避讓，而非加速讓道。另就異議人避讓救護車之手段，是
    否僅能以超速31公里之方式始能為之，有何不能以減速行駛
    ，再由救護車自行超車之情，亦未提出合理之說明。是異議
    人辯稱：聞鳴笛聲後加速避讓救護車等語，顯與上開規定有
    違，並無理由。
  (三)從而，異議人所駕駛之上開自用小客車於上揭時地，確有行
    車速度超過規定之最高速限之違規事實堪可認定，且異議人
    就其所主張之有利事項，並未提出其他積極證據以供調查，
    故原舉發單位依照上述規定，對於異議人製單舉發，尚難認
    有何違誤之處。
五、綜上所述，原處分機關依道路交通管理處罰條例第40條、第
    63條第1 項第1 款（原處分機關裁決書漏載第1 款）之規定
    ，裁處抗告人1,800 元罰鍰，並記違規點數1 點，於法並無
    不合，裁量亦屬適當，應予維持。異議人聲明異議，為無理
    由，應予駁回。
六、據上論斷，依道路交通管理處罰條例第87條第2 項、道路交
    通事件處理辦法第18條，裁定如主文。
中    華    民    國   100    年    3     月    16    日
                  交通法庭    法  官  謝文嵐
以上正本證明與原本無異。
如不服本裁定應於送達後5日內向本院提出抗告狀。
中    華    民    國   100    年    3     月    16    日
                              書記官  鄒秀珍